臺灣高等法院刑事裁定　　　　　　　　 96年度毒抗字第221號
抗　告　人
即　被　告　甲○○○○ RIC.
　　　　　　　　力霸倫敦城E.
上列抗告人即被告因違反毒品危害防制條例案件（九十六年度毒
偵字第一九三八號），不服臺灣桃園地方法院九十六年度毒聲字
第五三九號，中華民國九十六年五月二十八日所為之裁定，提起
抗告，本院裁定如下：
    主  文
抗告駁回。
    理  由
一、本件抗告人即被告甲○○○○ RICHARD LORIN明知3,4 -亞甲基雙
    氧安非他命（3,4-Methylenedioxyamphetamine、M－DA），
    係毒品危害防制條例第二條第二項第二款所列之第二級毒品
    （屬該條附表二第二級毒品第八十二項），不得非法施用。
    竟於民國九十六年二月四日上午七時五十分採尿前七十二小
    時內某時（原裁定誤載為九十六小時），在不詳地點非法施
    用毒品ＭＤＡ一次。嗣於同日凌晨三時四十分許，在桃園縣
    桃園市○○○路一一六號「絕色汽車旅館」五一一號房為警
    查獲，且經採尿檢驗呈毒品ＭＤＡ陽性反應而發現上情。原
    審依檢察官聲請，審核上開證據資料裁定被告施用第二級毒
    品ＭＤＡ，令入戒治處所施以觀察勒戒。
二、抗告意旨略以：伊否認被控施用毒品之罪名，伊係一名四十
    八歲之老師，從來沒有施用過毒品，甚至不喝酒。伊在臺灣
    及國外均無犯罪記錄，在接受偵訊當晚，伊並未施用藥物。
    被查獲當日係同行之一名女子邀舞，伊拒絕後正想回家，旋
    為警查獲，伊相信若尿液檢體中有毒品陽性反應，應係有人
    在其飲料中摻入不明藥物所致，而且在那段時間內伊正服用
    感冒藥，亦可能因此而造成尿液中有毒品陽性反應。伊有妻
    子、女兒，且在某學校任教，不能因此失去工作，為此提起
    抗告，請求撤銷原裁定云云。
三、按犯毒品危害防制條例第十條之罪者，檢察官應聲請法院裁
    定，令被告入勒戒處所觀察、勒戒，其期間不得逾二月。觀
    察、勒戒後，檢察官依據勒戒處所之陳報，認受觀察、勒戒
    人無繼續施用毒品傾向者，應即釋放，並為不起訴之處分；
    認受觀察、勒戒人有繼續施用毒品傾向者，檢察官應聲請法
    院裁定令入戒治處所強制戒治，其期間為六個月以上，至無
    繼續強制戒治之必要為止。但最長不得逾一年。依前項規定
    為觀察、勒戒或強制戒治執行完畢釋放後，五年後再犯第十
    條之罪者，適用本條前二項之規定，毒品危害防制條例第二
    十條定有明文。
四、本院查：被告係於九十六年二月四日凌晨三時四十分許，在
    桃園縣桃園市○○○路一一六號「絕色汽車旅館」五一一號
    房內，與洪志杰等十二人參與俗稱「搖頭派對」之聚會玩樂
    時，為警查獲，此業據被告在警詢時供承在卷，核與同時為
    警查獲之洪志杰等人供述相符。被告雖矢口否認有施用第二
    級毒品ＭＤＡ之犯行，並以前詞置辯，惟其於九十六年二月
    四日凌晨三時四十分許，在上址汽車旅館內為警查獲後，隨
    即於同日上午七時五十分許，在桃園縣政府警察局桃園分局
    同安派出所製作筆錄並採尿送驗，經臺灣檢驗科技股份有限
    公司「濫用藥物檢驗中心」鑑定結果，確認其尿液中有ＭＤ
    Ａ陽性反應（檢體編號Ｄ９６０２７－５），有該中心九十
    六年三月十四日第ＣＺ000000000號濫用藥物尿液
    檢驗報告書、檢體代號對照表各一紙附卷可按。次查，該檢
    驗中心先以酵素免疫分析法（ＥＩＡ）篩驗，驗出其尿液中
　　ＭＤＡ濃度超出檢測範圍（公告值二０００，驗出值三五一
 　 一），再以氣相層析質譜儀分析法（ＧＣ＼ＭＳ）確認；檢
　　驗方法係以「氣相層析儀」先將物質氣化後，再經分析管分
　  離，由於各種物質之沸點及對管柱之吸附力均不同，在經過
    檢測器（Detector）測定後，表現出不同之滯留時間（Rete
    nsion time），以其滯留時間來判斷究係何種物質；再利用
    「質譜儀」為檢測器，將物質撞擊成碎片，記錄其質譜圖。
　　因每個化合物之鍵結能力不同，故不同之物質會有其特定之
 　 質譜圖，因此在物質之判斷上有如指紋之鑑定，在理論上，
　　扣除人為因素，其精確度已接近百分之百。又人體施用第二
　  級毒品ＭＤＡ經尿液排出之時間，依施用者食量多寡、人體
    代謝功能、施用者之年齡及性別有所差異，惟一般而言，施
　　用者在七十二小時內所排出之尿液，均有可能被檢出，此為
　  本院歷來審理毒品案件職務上所知悉。被告於九十六年二月
    四日上午七時五十分所採取之尿液中既有ＭＤＡ陽性反應，
    則其在採尿前七十二小時內某時（九十六年二月四日凌晨三
    時四十分至同日上午七時五十五分為警查獲中除外），至少
    有非法施用第二級毒品ＭＤＡ一次之犯行，殆可認定。被告
    所辯伊未施用毒品即為警查獲云云，及伊有服用感冒藥，可
　　能因此呈偽陽性反應等辯詞，依前開有關鑑驗方法之說明，
　  已可排除服用其他藥物致呈偽陽性反應之可能。而同時為警
    查獲之黃意庭亦在警詢中證稱：在場之男子除蔡擎外，均有
    施用毒品等語，是其以上所辯各節顯屬事後卸責之詞，殆無
    可採。
五、本院審核上開卷證資料屬實，原審同此認定，裁定令被告入
    勒戒處所施以觀察、勒戒，並無不當。被告提起抗告猶執陳
    詞指稱其並未施用毒品，鑑定結果有誤云云，依諸上開說明
    並無理由，至其工作、家庭等因素，與被告應否受觀察、勒
    戒之處分無涉，亦非本院所得裁量之事項。是被告之抗告為
    無理由，應駁回之。
據上論斷，應依刑事訴訟法第四百十二條裁定如主文。
中　　華　　民　　國　　96　　年　　7 　　月　　9 　　日
　　　　　　　　　刑事第四庭  審判長法　官  蔡秀雄
      　　　　　　　　　　　　　　　法  官  陳國文
　　　      　　　　　　　　　　　　法  官  鄭水銓
以上正本證明與原本無異。
本裁定不得再抗告。
                                    書記官  劉貞達
中　　華　　民　　國　　96　　年　　7 　　月　　9　 　日
